【裁判字號】    89,易,913
【裁判日期】    900515
【裁判案由】    毀損
【裁判全文】
臺灣嘉義地方法院刑事判決                          八十九年度易字第九一三號
    公  訴  人  臺灣嘉義地方法院檢察署檢察官
    被      告  乙○○
    選任辯護人  嚴庚辰律師
右列被告因毀損案件，經檢察官提起公訴（八十九年度偵續字第三０號），本院判決
如左：
    主  文
乙○○損壞他人之圍牆，足以生損害於他人，處罰金貳仟元，如易服勞役，以佰元
折算壹日。鐵鏟壹支沒收。
    事  實
一、乙○○之父劉和福與林得謀、丙○○、甲○○間因袋地通行權涉訟，經本院於八
    十五年十二月十八日以八十四年度訴字第七０九號判決劉和福得通行如附圖（一
    ）所示Ａ部分及附圖（二）所示４部分，臺灣高等法院臺南分院駁回上訴確定。
    詎乙○○明知附圖（三）所示Ｙ部分之圍牆，並非前開判決所指得通行亦非應拆
    除之部分，竟為有更大之路通行空間而得將車輛駛入，基於毀損之故意，於八十
    八年五月間，持自己所有之鐵鏟，將如附圖（三）Ｙ部分圍牆自行拆除而損壞他
    人之圍牆，足以生損害於林得謀、丙○○、甲○○。
二、案經林得謀、丙○○、甲○○訴請臺灣嘉義地方法院檢察署檢察官偵查起訴。
    理  由
一、訊據被告乙○○坦承拆除前開圍牆，惟矢口否認有何毀損之故意，辯稱：那圍牆
    已有三十幾年已經壞掉，有危險，且已經判決可以通行，他們沒有把牆拆除，我
    們才去拆云云。經查：
    （一）被告乙○○毀損前開圍牆之事實除據被告自白外，並據告訴人林得謀、劉
          得龍、甲○○指述歷歷，且有照片四張附卷可參，足佐被告前開自白非虛
          。
    （二）乙○○之父劉和福與林得謀、丙○○、甲○○間因袋地通行權涉訟，經本
          院於八十五年十二月十八日以八十四年度訴字第七０九號判決劉和福得通
          行如附圖（一）所示Ａ部分及附圖（二）所示４部分，臺灣高等法院臺南
          分院駁回上訴確定，然前開圍牆部分並非前開判決所指得通行之部分，業
          經證人即前開判決之測量人員丁○○於偵查中供述稱：「當時圍牆外是既
          成巷道，故由牆外開始測量，牆不包括在裡面，執行時有到現場確認，紅
          漆是執行時噴的，民事執行處法官是由紅漆點的範圍內，允許通行」明確
          ，且有本院八十四年度訴字第七０九號民事判決及臺灣高等法院臺南分院
          八十六年度上字第一三四號民事判決在卷可佐，又前開判決雖有命被告將
          該土地上之圍牆及地上物除去，然係指於前開通行範圍之圍牆及地上物而
          言，本案之圍牆既非被告通行權之範圍，自非被告應行除去之標的，應甚
          明確。
    （三）前開圍牆雖已年代久遠，而前開圍牆係由何人出資建築已不可考，既前開
          圍牆係位於告訴人林得謀、丙○○、甲○○及證人劉復龍所有土地間，是
          依民法第八百十一條之規定，由不動產土地所有人取得所有權，而應為一
          林得謀、丙○○、甲○○及劉復龍所共有，是林得謀、丙○○、甲○○等
          人對之自應有告訴權，附此敘明。
    （四）前開圍牆雖位於二土地間，認其具有防閑之功能，固極為正確，而前開圍
          牆於被告將之拆除前，大部分業已坍塌，亦經本院勘驗錄影帶屬實，製有
          勘驗筆錄一紙附卷可參，縱認前開圍牆已失其防閑之功能，然於所有權人
          以行動或以意思表示表示拋棄前，任何人不得遽以推論其已不具任何功能
          ，因其仍可能因具有記念價值或具有標界之功能。
    （五）綜上所述，被告所辯顯係卸責之詞，不足採信，本案事證明確，被告犯行
          堪以認定。
二、核被告乙○○所為，其損壞他人之圍牆係犯刑法第三百五十四條之毀損罪。爰審
    酌被告之品行、素行、與告訴人等本係親戚，因通行權等案而糾葛、對告訴人所
    生之損害，犯罪手段及犯後坦承犯行之態度，量處如主文所示之刑，併諭知易服
    勞役之折算標準，以資懲儆。又被告所有之鐵鏟一支，為被告所有供犯罪所用之
    物，業據被告供陳在卷，應依刑法第三十八條第一項第二款沒收之。
據上論斷，應依刑事訴訟法第二百九十九條第一項前段，刑法第三百五十四條、第四
十二條第二項、第三十八條第一項第二款，罰金罰鍰提高標準條例第一條前段、第二
條，判決如主文。
本案經檢察官陳美君到庭執行職務
中      華     民     國      九十    年      五      月      十五      日
                                臺灣嘉義地方法院刑事第三庭
                                    法  官  康  存  真
右正本證明與原本無異。
如不服本判決，應於判決送達後十日內，向本院提出上訴狀。
中      華     民     國      九十    年      五      月      十七      日
                                    書記官  胡  祥  生


司法院資訊處製作；財團法人民間司法改革基金會備份。
